【裁判字號】    98,訴緝,38
【裁判日期】    980323
【裁判案由】    毒品危害防制條例
【裁判全文】
臺灣高雄地方法院刑事判決              98年度訴緝字第38號
公  訴  人  臺灣高雄地方法院檢察署檢察官
被      告  甲○○
                    （現於臺灣高雄第二監獄執行中）
上列被告因毒品危害防制條例案件，經檢察官提起公訴（96年度
毒偵字第10316號），經本院改依簡式審判程序，判決如下：
    主  文
甲○○施用第一級毒品，處有期徒刑捌月，扣案含海洛因殘渣之
吸管壹支，沒收銷燬之。又施用第二級毒品，處有期徒刑肆月，
扣案之甲基安非他命壹包（驗後淨重零點五八一公克）、含甲基
安非他命殘渣之吸管壹支、玻璃球吸食器壹組，均沒收銷燬之。
應執行有期徒刑拾月，扣案含海洛因殘渣之吸管壹支，甲基安非
他命壹包（驗後淨重零點五八一公克）、含甲基安非他命殘渣之
吸管壹支、玻璃球吸食器壹組，均沒收銷燬之。
    事  實
一、甲○○前於民國94年間因施用毒品案件，經本院以94年毒聲
    字第956 號裁定施以觀察、勒戒後，經認無繼續施用毒品傾
    向，而於94年8 月11日執行完畢釋放，並經臺灣高雄地方法
    院檢察署檢察官於94年8 月17日以94年度毒偵緝字第452 號
    為不起訴處分確定，詎其仍未戒除毒癮，竟於上開觀察勒戒
    執行完畢釋放後5 年內，竟分別基於施用第一級毒品海洛因
    與第二級毒品甲基安非他命之犯意，於96年11月6 日中午12
    時許，在其位於高雄縣大社鄉○○路11巷15號2 樓之住處，
    分別以將海洛因摻在香菸中，及將甲基安非他命放在玻璃球
    燒烤之方式，各施用海洛因及甲基安非他命1 次。嗣於同日
    下午5時15分許，在上址為警持搜索票而查獲，並當場扣得
    甲基安非他命1 小包（毛重約0.8 公克，驗後淨重0.581 公
    克）、吸管2 支及玻璃球吸食器1 組等物，經徵得其之同意
    採集尿液送驗結果確呈嗎啡及甲基安非他命陽性反應，始查
    悉上情。
二、案經高雄縣政府警察局仁武分局報請臺灣高雄地方法院檢察
    署檢察官偵查起訴。
    理  由
一、本件被告甲○○所犯為死刑、無期徒刑、最輕本刑為3 年以
    上有期徒刑以外之罪，其於準備程序進行中，就被訴事實為
    有罪之陳述，經受命法官告知簡式審判程序之旨，並聽取當
    事人之意見後，經被告同意適用簡式審判程序，本院亦認無
    不得或不宜改依簡式審判程序進行之處，爰依刑事訴訟法第
    273 條之1 第1項、第284條之1 規定，由本院合議庭裁定裁
    定本件由受命法官獨任進行簡式審判程序，合先敘明。
二、上揭事實，業據被告於本院審理時坦承不諱（見本院卷第23
    頁）。經查：員警查獲被告後，經採集其尿液檢體（編號：
    424 號）送請臺灣檢驗科技股份有係公司檢驗結果，呈現嗎
    啡及甲基安非他命之陽性反應，並將扣案之白色晶體1 包、
    吸管2 支、玻璃球吸食器1 組，送高雄醫學大學附設中和紀
    念醫院檢驗，結果扣案之白色晶體1 包呈甲基安非他命陽性
    反應，吸管2 支，其中1 支呈海洛因陽性反應、1 支呈甲基
    安非他命陽性反應、玻璃球吸食器1 組，結果判定呈甲基安
    非他命陽性反應，有高雄縣政府警察局仁武分局扣押物品目
    錄表、高雄縣警察局仁武分局大華派出所偵辦毒品案件尿液
    採證檢驗對照表、臺灣檢驗科技股份有限公司96年11月13日
    KH2007B0000000號濫用藥物尿液檢驗報告、高雄醫學大學附
    設中和紀念醫院96年3 月25日0000-000～0000-000號檢驗報
    告共4紙、及查獲甲基安非他命、吸管、玻璃球吸食器照片3
    張附卷可稽（見警卷第7 、9 、21頁、偵查卷第24頁及本院
    訴字卷第31至33頁）。按海洛因於人體內會水解為嗎啡，再
    循嗎啡代謝方式排出體外，業經行政院衛生署80年以056954
    號函釋明確。又按目前常用之尿液安非他命或嗎啡篩檢方式
    ，包括酵素免疫分析法（EIA） 、薄層色層分析法（TLC）
    及放射免疫分析法（RIA） 。文獻報告中，確實有藥物交叉
    反應，可在尿液測試中產生偽陽性之甲基安非他命或嗎啡反
    應。但利用精密的儀器分析，將可排除偽陽性之可能，而得
    到正確的答案。在良好的操作條件下，以氣相層析質譜儀作
    藥物及其代謝產物之定性及定量分析檢驗，幾乎不會有偽陽
    性反應產生，亦即如尿液中未含有煙毒之反應者，即不可能
    產生因藥物所引起之偽陽性反應，已屬週知事實（行政院國
    軍退除役官兵輔導委員會榮民總醫院以83年4 月7 日（83）
    北總內字第03059 號函、行政院衛生署藥物管制藥品管理局
    92年6 月20日管檢字第0920004713 號 函參照）。本件被告
    之尿液檢體，乃經鑑定機關以酵素免疫分析法（EIA） 初步
    檢驗，再利用氣相層析質譜儀（GC/MS） 為確認檢驗，顯可
    排除被告因服用藥物導致尿液測試呈偽陽性反應之可能。足
    認被告自白於上開期間施用第一級毒品海洛因、第二級毒品
    甲基安非他命乙節，確與事實相符，堪認為真。
三、查被告如事實欄一所述，於94年間因施用毒品，經本院裁定
    送觀察、勒戒後，並於於94年8 月11日執畢釋放出所，，有
    臺灣高等法院被告前案紀錄表（含入出監資料）可考。足認
    被告係於觀察勒戒釋放後，5年內再犯本件施用毒品犯行，
    自應依法論科。
四、查海洛因、甲基安非他命各係毒品危害防制條例第2 條第2
    項第1 款、第2 款所定之第一級毒品與第二級毒品。核被告
    所為，各係犯毒品危害防制條例第10條第1 項之施用第一級
    毒品罪、及同條第2 項之施用第二級毒品罪。其施用海洛因
    與甲基安非他命前分別持有海洛因、甲基安非他命之低度行
    為，應為施用之高度行為所吸收，均不另論罪。又被告所犯
    上開2 罪間，犯意各別、行為互殊，其觸犯構成要件相異之
    罪名，自應分論併罰。爰審酌被告經觀察勒戒後，並未戒絕
    毒品，另再施用毒品，顯見其自制力不足，無法擺脫毒品，
    故應藉由刑罰之執行，以收教化之功能，惟念其於犯後態度
    良好，並能坦承犯行，及施用毒品本質上係屬戕害自身健康
    之行為，尚未直接危害他人，反社會性之程度應屬較低等一
    切情狀，分別量處如主文所示之刑，並定其應執行之刑。扣
    案之甲基安非他命1 包，為違禁物，應依毒品危害防制條例
    第18條第1 項前段之規定，諭知沒收銷燬，至於該包裝因與
    其內之毒品無法析離，應將之同視為第二級毒品，併同沒收
    銷燬之，另鑑驗耗用之毒品，業已耗費，則無庸宣告沒收，
    附此敘明。扣案之吸管2 支，經送驗結果，分別呈海洛因及
    甲基安非他命陽性反應，玻璃球吸食器1 組，經送驗結果，
    呈甲基安非他命陽性反應，業如前述，則該吸管、玻璃球吸
    食器與其內殘餘之海洛因、甲基安非他命若需完全析離，需
    耗費成本過鉅，應認其與毒品間已無法析離，而將整體視為
    海洛因及甲基安非他命，不問屬於犯人與否，而依同條例第
    18條第1 項前段之規定，併予諭知沒收銷燬之。
據上論斷，應依刑事訴訟法第273 條之1 第1 項、第299 條第 1
項前段，毒品危害防制條例第10條第1 項、第2 項、第18條第 1
項前段，刑法第11條、第51條第5 款，判決如主文。
本案經檢察官林妙蓁到庭執行職務。
中    華    民    國    98    年    3     月    23    日
                  刑事第一庭    法  官  張琬如
以上正本證明與原本無異。
如不服本判決應於收受送達後10日內向本院提出上訴書狀，並應
敘述具體理由；如未敘述上訴理由者，應於上訴期間屆滿後20日
內向本院補提理由書（均須按他造當事人之人數附繕本）「切勿
逕送上級法院」。
中    華    民    國    98    年    3     月    23    日
                                書記官  劉甄庭
附錄本判決論罪之法條：
毒品危害防制條例第10條
施用第一級毒品者，處6 月以上5 年以下有期徒刑。
施用第二級毒品者，處3 年以下有期徒刑。


司法院資訊處製作；財團法人民間司法改革基金會備份。
